【裁判字號】    99,易,663
【裁判日期】    990824
【裁判案由】    詐欺
【裁判全文】
臺灣板橋地方法院刑事判決               99年度易字第663號
公  訴  人  臺灣板橋地方法院檢察署檢察官
被      告  戊○○
選任辯護人  劉大新律師
被      告  庚○○
            甲○○
上  一  人
選任辯護人  舒建中律師
上列被告等因詐欺案件，經檢察官提起公訴（99年度偵字第5267
號），本院判決如下：
    主  文
戊○○意圖為自己不法之所有，以詐術使人將本人之物交付，處
有期徒刑肆月，如易科罰金，以新臺幣壹仟元折算壹日。
庚○○、甲○○均無罪。
    事  實
一、戊○○係設於臺北市中正區○○○路61號4 樓之11之百達通
    工程行之實際負責人（登記負責人為甲○○）。緣庚○○前
    於民國97年間，以其所經營之奕汎國際開發有限公司（下稱
    奕汎公司）向璟樺興業有限公司（下稱璟樺公司，起訴書誤
    繕為璟樺室內設計公司）承攬位於臺北市內湖區之「山妍四
    季大樓」之裝修工程（下稱山妍四季工程，起訴書誤繕為山
    研四季工程），嗣因公司經營不善無法完成上開承攬工作，
    遂向戊○○尋求幫助，戊○○明知其並無承攬工程及支付工
    程款予下包之意，竟意圖為自己不法所有，基於詐欺取財及
    詐欺得利之犯意，向庚○○表示願共同承攬山妍四季工程，
    完成工程，並約定工程款部分由戊○○負責提供發票向璟樺
    公司請領工程款及支付工程款予下包，庚○○則負責現場工
    程發包及監工部分，戊○○並再向庚○○佯稱欲以簽發支票
    之方式支付下包之工程款，然因其所實際經營之百達通工程
    行無法請領支票，庚○○信以為真，即介紹戊○○以新臺幣
    （下同）10萬元之代價，向丁○○購入已停止營業之趨勢開
    發國際股份有限公司（下稱趨勢公司）及趨勢公司名義之支
    票，庚○○因而認為戊○○有與其共同完成前開承攬之山妍
    四季工程之意，隨即依戊○○之指示，著手進行山妍四季工
    程，於97年9 月間，向乙○○稱戊○○有支付工程款之意，
    而將山妍四季工程中之油漆等工程轉包予乙○○，乙○○因
    而誤認蔣展嘉確實有依約付款之真意，而同意承攬施作山妍
    四季工程之油漆工程等，並於97年10月初依約施工，於97年
    11月完成工程，戊○○即因而取得乙○○所施作之勞務及所
    完成之工作成品（合計工程款為1,167,172 元），並據以向
    璟樺公司請領工程款，而乙○○於完工後，隨即於97年12月
    底向庚○○請領上開工程款1,167,172 元，庚○○即告知戊○○發放工程款予乙○○，戊○○為敷衍，即指示不知情之
    甲○○以趨勢公司名義簽發趨勢公司所有如附表所示之2 紙
    支票（合計票面金額38萬元）交予乙○○，嗣乙○○於到期
    後提示，竟遭退票，始知受騙。
二、案經乙○○訴請臺灣板橋地方法院檢察署檢察官偵查起訴。
    理  由
壹、有罪部分（即被告戊○○部分）：
一、證據能力：
    本件有罪判決部分認定事實所引用之卷證資料（包含人證與
    文書證據、物證），並無證據證明係公務員違背法定程序所
    取得，又被告以外之人於審判外之陳述，經核並無非出於自
    由意願而為陳述或遭違法取證及顯有不可信之情況，再卷內
    之文書證據，亦無刑事訴訟法第159 條之4 之顯有不可信之
    情況與不得作為證據之情形，且被告戊○○及其辯護人迄本
    院言詞辯論終結前均未聲明異議，依刑事訴訟法第159 條至
    159 條之5 之規定，均有證據能力，合先敘明。
二、上揭犯罪事實，業據被告戊○○於本院審理時坦承不諱（見
    本院卷第261 頁反面至263 頁），且經證人即共同被告庚○○於檢察事務官詢問、本院審理時供證明確，復經證人即告
    訴人乙○○、證人即出售趨勢公司之前實際負責人丁○○於
    檢察事務官詢問及本院審理時、趨勢公司登記名義董事己○○、趨勢公司登記負責人高裕紘於檢察事務官詢問時證述明
    確，並有告訴人提出之估價單3 紙、被告戊○○所交付而遭
    退票之支票、退票理由單各2 紙、證人己○○提出之趨勢公
    司支票簿2 本、臺灣票據交換所99年1 月4 日臺票總字第09
    90000046號函暨附件趨勢公司退票明細表各1 紙、第一商業
    銀行仁愛分行99年5 月18日一仁愛字第000073號函暨附件趨
    勢公司支票帳戶之退票明細表、支票存款明細分類帳各1 紙
    、退票理由單影本14紙、印鑑卡、存戶個人資料、支票存款
    戶退票資料查詢單、支票存款結清銷戶資料查詢單、支票存
    款票據領用紀錄查詢單各1 紙、支票存款拒絕往來戶資料卡
    2 紙、支票簿領用明細、開戶申請書、支票存款開戶申請及
    往來約定書各1 紙、支票存款約定書補充條款2 紙、趨勢公
    司之臺北市政府營利事業登記證3 紙、趨勢公司章程2 紙、
    第一類信用資料查覆單、支票存款開戶資料登錄單各1 紙、
    存戶更換印鑑及代表人申請書3 紙、各類存款開戶暨往來業
    務項目申請書、高裕紘之身分證、全民健康保險卡正反面影
    本、支票存款戶憑舊式印鑑付款通知書、公司登記資料查詢
    各1 紙、財團法人金融聯合徵信中心查詢資料2 紙、第一類
    票據信用資料查覆單2 紙、趨勢公司變更登記表1 件、華南
    商業銀行北投分行99年6 月22日華北投存字第96號函暨附件
    趨勢公司支票帳戶之印鑑卡、支票存款開戶申請書暨約定書
    、公司基本資料各1 紙、趨勢公司之臺北市政府營利事業登
    記證4 紙、臺北市政府函2 紙、趨勢公司之公司變更登記表
    2 件、印鑑卡、存戶更換戶名暨取款印鑑申請書、公司基本
    資料、辦理印鑑變更檢核表、支票存款卡更換印鑑後付款通
    知書、高裕紘之身分證、全民健康保險卡正反面影本、存款
    往來明細表暨對帳單各1 紙、票據影像報表25紙、退票理由
    單11紙、存摺類存款憑條1 紙在卷可稽（見98年度他字第33
    17號偵查卷〈下稱偵查卷〉第2 至6 、34之2 、155 至156
    頁，本院卷第88至112 、166 至196 頁），且有趨勢公司之
    公司登記案卷3 宗佐卷可參，而被告戊○○確實已向璟樺公
    司請領山妍四季工程款1 千餘萬元之情，亦經證人即璟樺公
    司負責人王克成、璟樺公司助理陳琇瑜於檢察事務官詢問時
    證述明確（見偵查卷第65至66頁），且有證人王克成提出之
    付款明細及請款明細等資料存卷可考（見偵查卷第68至150
    頁），足認被告戊○○前開不利於己之自白核與事證相符，
    堪以採信。本案事證明確，被告戊○○犯行堪以認定，應依
    法論科。
三、查被告戊○○主觀上並無給付工程款之意，竟利用不知情之
    被告庚○○向告訴人表示可如期給付工程款，致告訴人陷於
    錯誤而同意承攬山妍四季工程之油漆等工程，並如期完工之
    情，業據被告戊○○供明在卷，且經告訴人指訴明確（詳如
    前述），足認被告戊○○係利用不知情之庚○○施用詐術，
    致告訴人陷於錯誤，告訴人因而付出勞務及施工材料，並完
    成承攬工作，將之交付被告戊○○，則被告戊○○自告訴人
    處所詐欺取得者，顯係告訴人施工期間所付出之勞務及所完
    成之工作成品，是以被告戊○○就詐欺取得之勞務部分屬詐
    欺得利，就詐欺取得之工作成品部分則屬詐欺取財，是核被
    告戊○○所為，係犯刑法第339 條第1 項之詐欺取財罪及同
    條第2 項之詐欺得利罪。被告戊○○利用不知情之被告庚○○對告訴人施用詐術，為間接正犯。被告所犯前開二罪，係
    以一行為而觸犯二罪名，為想像競合犯，應依刑法第55條之
    規定，從情節較重之詐欺取財罪處斷。起訴書雖未引用詐欺
    取財之法條，惟此部分與起訴之詐欺得利部分具有想像競合
    犯之裁判上一罪關係，為起訴效力所及，本院自得併予審酌
    。另公訴意旨就詐欺得利部分誤繕被告戊○○係以交付如附
    表所示之支票，以支付告訴人部分工程款，因而取得免除其
    債務之利益，惟被告戊○○對告訴人所負之工程款債務，因
    其交付予告訴人之支票業已退票，告訴人並未獲得清償，被
    告戊○○對告訴人仍負給付工程款之債務，亦即被告戊○○
    對告訴人所負之工程款債務在未獲清償前，尚無從免除，起
    訴書就此部分之記載，尚有誤會，應予更正。爰審酌被告戊○○不思正途以賺取錢財，竟以詐騙手法騙取他人施作工程
    而取得他人完成之工作品，並取得他人施工之勞務而得利，
    致告訴人受有損害，兼衡其犯罪後已坦承犯行，知所悔悟，
    並與告訴人達成和解，獲得告訴人之諒解，此據告訴人於本
    院審理時證述明確（見本院卷第231 頁反面），且有刑事撤
    回告訴狀、和解書及收據各1 紙在卷可佐（見本院卷第239
    、239 頁，另收據附於本院卷內），再斟酌檢察官具體求處
    有期徒刑4 月等一切情狀，量處如主文所示之刑，並諭知易
    科罰金之折算標準，以資懲儆。
貳、無罪部分（即被告庚○○、甲○○部分）：
一、公訴意旨略以：被告甲○○、戊○○係男女朋友關係，且分
    別係百達通工程行之名義負責人、實際負責人，亦為趨勢公
    司之監察人及實際負責人。被告甲○○、戊○○與被告庚○○均明知以高裕紘（另為不起訴之處分）擔任名義負責人之
    趨勢公司支票帳戶係渠等購入作為支付工程款之用，並無兌
    現之意願，竟於97年9 月間，由被告庚○○出面，將百達通
    工程行承攬璟樺公司位於內湖區之「山妍四季大樓」工程中
    之油漆等工程部分轉包與告訴人，並俟告訴人於同年11月完
    工向百達通工程行請領1,167,172 元工程款後，由被告戊○○、甲○○開立如附表所示支票轉交被告庚○○，向告訴人
    佯以該等趨勢公司支票2 紙為客票，用以支付告訴人部分工
    程款，藉此免除渠等債務。詎附表所示支票屆期提示均不獲
    兌現，被告戊○○、甲○○、庚○○復互相推諉付款責任，
    告訴人乃查證得知高裕紘僅係受被告戊○○邀請掛名為趨勢
    公司名義負責人，且趨勢公司係由被告戊○○等人購入供百
    達通工程行開立支票所用，並無實際營業，始知受騙，因認
    被告庚○○、甲○○二人均涉犯刑法第339 條第2 項之詐欺
    得利罪嫌。
二、按犯罪事實應依證據認定之，無證據不得認定其犯罪事實；
    又不能證明被告犯罪者，應諭知無罪之判決，刑事訴訟法第
    154 條第2 項、第301 條第1 項分別定有明文。次按所謂證
    據，係指足以認定被告確有犯罪行為之積極證據而言，該項
    證據自須適合於被告犯罪事實之認定，始得採為斷罪資料。
    苟積極證據不足為不利於被告事實之認定時，即應為有利於
    被告之認定，更不必有何有利之證據（最高法院30年上字第
    816 號判例要旨可資參照）。
三、本件公訴人認被告庚○○、甲○○等二人涉犯刑法309 條第
    2 項之詐欺得利罪嫌，係以被告戊○○、庚○○、甲○○於
    偵查中之供述、證人高裕紘、告訴人、證人己○○、丁○○
    、王克成、陳琇瑜之證述及卷附之支票影本、退票理由單、
    趨勢公司之支票簿2 本、財團法人金融聯合徵信中心個人任
    職董監事／經理人及獨資／合夥事業負責人企業名稱查詢結
    果、百達通工程行山妍四季工程請款明細、保留款請款明細
    ，璟樺公司工程計價單、現金付款簽收單、請款單、璟樺公
    司發票、臺灣票據交換所99年1 月4 日臺票總字第09900000
    46號函暨附件趨勢公司存款不足退票明細表、臺北市商業處
    趨勢公司登記案宗為其主要論據。
四、訊據被告庚○○、甲○○等二人均堅決否認有何詐欺得利之
    犯行，被告庚○○辯稱：山妍四季工程原先係由伊以奕汎公
    司之名稱承攬，嗣因伊經營不善，奕汎公司破產，為使山妍
    四季工程能繼續施作，伊即拜託被告戊○○幫忙，被告戊○○提議以借牌經營方式處理，亦即被告戊○○為此特別設立
    百達通工程行，並以被告甲○○擔任名義負責人，由百達通
    工程行接續奕汎公司所承攬之山妍四季工程，並由被告戊○○負責開立百達通工程行之發票向璟樺公司請款及發放工程
    款予下包，伊則僅負責現場監工，然被告戊○○自璟樺公司
    處領得工程款後，並未依約發放工程款予下包，竟向伊佯稱
    璟樺公司未支付工程款，須先以支票付給下包，讓下包能拿
    支票換錢，伊在不知情下，始介紹被告戊○○向丁○○購買
    趨勢公司及該公司之支票，伊完全未經手財務部分，並不知
    被告戊○○沒有兌現支票之意等語。被告甲○○辯稱：伊雖
    有答應被告戊○○擔任百達通工程行之名義負責人，惟伊並
    無實際參與經營，趨勢公司部分，伊亦係擔任名義監察人，
    亦未實際參與經營，伊雖係被告戊○○之女友，但不知被告
    戊○○與被告庚○○間合夥承攬工程之事，亦未參與該山妍
    四季工程之業務等語；被告甲○○之辯護人辯護意旨略以：
    被告甲○○對工程一竅不通，僅係單純幫忙被告戊○○、庚○○擔任百達通工程行之名義負責人及趨勢公司之名義監察
    人，就公司之運作及財務均未過問，與被告戊○○間並無任
    何犯意聯絡及行為分擔等語。
五、經查：
  (一)被告甲○○係百達通工程行之登記負責人，亦係趨勢公司之
    登記監察人，而被告戊○○則係百達通工程之實際負責人，
    因被告庚○○前以奕汎公司名義向璟樺公司所承攬之山妍四
    季工程，因其公司經營不善致無法完成，被告戊○○即與被
    告庚○○合夥共同以被告戊○○所經營之百達通工程行繼續
    承攬上開山妍四季工程，雙方並約定由被告戊○○負責提供
    發票向璟樺公司請領工程款及支付工程款予下包，被告庚○○則負責現場工程發包及監工部分，而被告戊○○復再以10
    萬元之代價，向丁○○購入趨勢公司及該公司名義之支票以
    供支付下包之工程款，被告庚○○即依被告戊○○之指示，
    著手進行山妍四季工程，並於97年9 月間，依被告戊○○之
    指示，將山妍四季工程中之油漆等工程轉包予告訴人，告訴
    人即於97年10月初依約施工，於97年11月完成工程，工程款
    合計1,167,172 元，告訴人於完工後，即於97年12月底向被
    告庚○○請領上開工程款，被告戊○○即指示不知情之被告
    甲○○以趨勢公司名義簽發趨勢公司名義之如附表所示之2
    紙支票（合計票面金額38萬元）交予告訴人，嗣該2 紙支票
    ，經告訴人於到期後提示，竟遭退票等情，業據被告庚○○
    、甲○○迭自檢察事務官詢問時及本院訊問時供明在卷，且
    經證人即告訴人、丁○○於檢察事務官詢問及本院審理時、
    趨勢公司登記名義董事己○○、趨勢公司登記負責人高裕紘
    於檢察事務官詢問時證述明確，並有告訴人提出之估價單3
    紙、被告戊○○所交付而遭退票之支票、退票理由單各2 紙
    、證人己○○提出之趨勢公司支票簿2 本、臺灣票據交換所
    99年1 月4 日臺票總字第0990000046號函暨附件趨勢公司退
    票明細表各1 紙在卷可稽（見偵查卷第2 至6 、34之2 、15
    5 至156 頁），且有趨勢公司之公司登記案卷3 宗佐卷可參
    ，而被告戊○○確實以杰笠企業有限公司、百達通工程行之
    發票向璟樺公司請領工程款1 千餘萬元之情，亦經證人即璟
    樺公司負責人王克成、璟樺公司助理陳琇瑜於檢察事務官詢
    問時證述明確（見偵查卷第65至66頁），且有證人王克成提
    出之璟樺公司付款明細及請款明細等資料存卷可考（見偵查
    卷第68至150 頁），再被告戊○○就其利用被告蕭慶慶詐騙
    告訴人部分，亦經被告戊○○於本院審理時自白在卷，此部
    分事實，自堪認定。
  (二)檢察官雖以甲○○與被告戊○○間，就上開詐欺犯行有犯意
    聯絡及行為分擔，為共犯等語，惟觀諸告訴人於檢察事務官
    詢問時證稱：一開始確實是庚○○來跟我談工程，我以為戊○○是庚○○的老闆，一直到款項沒有收到時，才去問建設
    公司，才知道他們已經收到1 千多萬等語（見偵查卷第15頁
    ），又稱：收到票（即如附表所示之2 紙支票）時，我有去
    作票信查詢，結果是一切正常，跳票後，我有拿支票去找戊○○，他說他會負責，所以他在退票單上簽名等語（見偵查
    卷第21頁），再稱：（問你在與戊○○、庚○○交易時，有
    無跟甲○○接觸？）沒有等語（見偵查卷第56頁），復於本
    院審理時具結證稱：（問：本件內湖山妍四季大樓油漆工程
    是否你施作的？）是的。（問：當時是何人跟你接洽該工程
    ？）剛開始是王蓓蕾小姐跟我接洽，後來才認識庚○○，是
    庚○○問我是否要繼續做他們山妍四季大樓工程大廳公設的
    部分，我有同意。（問：所以這個大廳公設的部分，是你跟
    庚○○談的？）是的。（問：庚○○當時用何人或公司的名
    義跟你談工程？）是用公司的名義。……（問：當時為何會
    找到百達通工程行？）因為一開始都跟庚○○請不到款，那
    時我還不認識戊○○，我有請庚○○要簽協議書，庚○○說
    他不是負責人，沒有辦法簽協議書給我，庚○○就給我林口
    工廠的地址，我自己去林口工廠，到現場時，只有庚○○、
    戊○○在，庚○○跟我說戊○○是公司的負責人，叫我跟戊○○談。……（問：你在偵查中有提出2 張支票，到底是何
    人交給你的？）第一張7 萬元的支票是會計交給我的，是在
    板橋林家花園交給我的，第二張31萬元的支票是在林口工廠
    ，戊○○拿給我的，2 張支票都是在我去林口工廠找他們之
    後才拿到的，我去林口找過他們之後，庚○○有答應我要先
    給我20萬元，只有先給我13萬元的現金，所以後來再給我7
    萬元的支票，這張7 萬元的支票是會計通知我去拿的，這個
    會計應該是百達通工程行的會計，我只有拿支票這次看到這
    個會計小姐，31萬元支票的部分，好像是庚○○叫我晚上去
    林口工廠跟戊○○拿的，我拿到這2 張支票的時候，甲○○
    都不在現場，但拿31萬元支票的時候，庚○○跟戊○○都有
    在場。……（問：跳票之後，你如何處理？）就去林口工廠
    找戊○○或庚○○，我有找到戊○○及庚○○，他們二個都
    有說工程款是業主擋款，所以支票沒有辦法兌現，我只有在
    工廠遇到甲○○一次，而我去過工廠好幾次，我沒有跟甲○○交談過。……（問：你在提告的時候，原來沒有告甲○○
    ，為何後來會追加甲○○為被告？）原來我以為戊○○是百
    達通工程行的負責人，後來我才知道百達通工程行的負責人
    是甲○○，所以才對甲○○提告。（問：從偵查到審判，你
    也跟戊○○、庚○○和解，你認為甲○○是詐欺共犯嗎？）
    他應該也是人頭，沒有涉及詐欺犯行。……（問：你們請款
    的流程如何？）整個木工做出來的形狀是什麼，還不知道，
    所以沒有辦法之前就估價，先報單價，等做完之後，實做實
    量，再請款，我是在97年9 月底開工，11月完工，驗收部分
    要等建設公司，在97年12月30日我才要向庚○○請款。……
    （問：因為庚○○不願意付款，庚○○說他只是受僱人，所
    以才給你林口的工廠地址？）是的。（問：當時你到林口去
    ，有找到戊○○，戊○○是否有質疑他沒有授權庚○○包工
    程給你，不承認這個工程的意思？）當時沒有等語（見本院
    卷第230 頁反面至233 頁），可知告訴人僅與被告庚○○接
    觸轉包山妍四季工程之油漆等工程，而被告戊○○係被告庚○○之老闆，待完工後，告訴人於請款期間，亦僅與被告庚○○及被告戊○○有接觸，於施工及請款期間從未與被告甲○○有何接觸，僅係因被告甲○○係百達通工程行之登記負
    責人始對被告甲○○提告，是此部分自無從認定被告甲○○
    有何分擔或參與告訴人遭被告戊○○詐欺之犯行。
  (三)檢察官雖再以被告甲○○係趨勢公司之登記監察人，而告訴
    人自被告戊○○所收受遭退票之如附表所示之2 紙支票，發
    票人即係趨勢公司，因認被告甲○○確有參與被告戊○○之
    詐欺犯行。惟參諸證人即出售趨勢公司之丁○○於檢察事務
    官詢問時證稱：我本身是趨勢公司副總，我出售（趨勢公司
    ）給小蔣，應該是戊○○，沒有簽合約及單據（問：收購趨
    公司之款項由何人支付給你？）戊○○分別以現金5 萬元交
    給我兩次，共10萬元，……（問：戊○○、庚○○向你購入
    趨勢公司之用途為何？）蕭（即被告庚○○）、蔣（即被告
    戊○○）同時向我表示要做山研世紀（應係山妍四季之誤）
    的案子，因為公司沒有票，所以需要以公司名義開票，因此
    要頂讓趨勢公司來開票使用。其他人只是在旁邊聽。……（
    問：你在洽談出售趨勢公司時，是否有與被告高裕紘、甲○○接觸？）高沒有接觸過，王（即被告甲○○）是蔣的女友
    ，只有在場旁聽，我都是直接跟蔣談，原是由蕭牽線認識後
    ，賣給蔣等語（見偵查卷第61頁），並於本院審理時具結證
    稱：我先認識庚○○，再認識戊○○，我不認識甲○○。（
    問：趨勢公司要出售的事情，是誰先跟你接洽？）庚○○。
    （問：當時接洽的內容為何？）庚○○跟我說他跟戊○○合
    作，需要支票，因為那時候趨勢公司經營的不好，所以要結
    束趨勢公司，就把趨勢公司及支票賣給他們，庚○○要求一
    定要有支票。（問：你們在何時、何地點及何人在場討論出
    售的事宜？）96或97年的時候，地點是在永康街的咖啡廳，
    我到場的時候有庚○○、己○○、戊○○及甲○○，甲○○
    是最後才來的，只有討論過一次。（問：甲○○來的時候，
    已經討論完畢了嗎？）幾乎已經討論完畢，價錢也談好了，
    甲○○來的時候，都沒有講什麼。……（問：甲○○在現場
    ，跟你主講的人是誰？）戊○○等語（見本院卷第227 頁反
    面、228 頁），可知被告甲○○雖於證人丁○○出售趨勢公
    司之討論時有在場，然僅係因其係被告戊○○之女友，而單
    純陪同在場，並未出言參與被告戊○○購買趨勢公司之過程
    ，是被告甲○○辯稱：僅係單純擔任名義負責人，並未參與
    公司經營與工程業務之詞，尚非無據，而堪採信。從而，依
    前開告訴人及證人丁○○所證述之情節，顯見被告甲○○從
    未參與告訴人向被告戊○○、庚○○所承攬之山妍四季工程
    之油漆工程，自難認被告甲○○與被告戊○○間有何詐欺之
    犯意聯絡及行為分擔，本院自難僅以被告甲○○係百達通工
    程之登記負責人及趨勢公司之登記監察人乙情，遽認被告甲○○有參與被告戊○○前開所為之詐欺犯行，此部分自無從
    資為不利被告甲○○之認定。
  (四)再就被告庚○○部分，依前開告訴人及證人丁○○之證述，
    雖足認定被告戊○○係指示被告庚○○出面以公司名義轉包
    山妍四季工程之油漆工程予告訴人，且告訴人於完工後，亦
    曾向被告庚○○請領款項，惟被告庚○○否認有何與被告戊○○共同詐欺之犯行，是被告庚○○是否知悉被告戊○○自
    始即無支付工程款，欲以簽發趨勢公司名義之支票搪塞、敷
    衍告訴人，且於詐得告訴人施工之勞務及所完成之工作成果
    ，再據以向上包璟樺公司請領工程款之犯行，而與被告戊○○有詐欺之犯意聯絡及行為分擔，自仍須有積極事證足以佐
    憑，始足認定。然依被告庚○○於偵查中供稱：我雖然知道
    趨勢公司支票帳戶是買來的，但我並沒有預期這些支票會跳
    票，因為錢是他們（即被告戊○○）負責兌現等語（見偵查
    卷第33頁），可知被告庚○○並無負責百達通工程行之財務
    ，亦未負責向上包請領工程款及簽發支票發放工程款予下包
    之情，且被告庚○○上開供稱，亦核與證人即璟樺公司之負
    責人王克成於檢察事務官詢問時證稱：我是璟樺公司負責人
    。（問：你們公司有無負責山研四季〈應係山妍四季之誤〉
    大樓之工程？）有，一期的內裝工程。（問：你們有無將該
    工程部分轉包給百達通工程行？）在還沒承攬到該工作時，
    就已經和庚○○接洽，那時候庚○○是奕泛（應係奕汎之誤
    ）公司的負責人。一直到施工進度的第4 期，大約是97年11
    、12月才有百達通工程行，那時候庚○○沒有發票可以請款
    ，所以以百達通工程行請款，由戊○○來跟我領款，事實上
    這工程從一開始就是由戊○○領款，不過那時候以是杰笠公
    司名義領款，他們那時候資金狀況很差，所以我們付款時匯
    款和支票都有用過，只要業主款項有下來，我們付給發包廠
    商也都很正常。……（問：是否有百達通工程行之發票？）
    有，主要都是戊○○跟我接洽等語相符（見偵查卷第65、66
    頁），並有證人王克成所提出之璟樺公司付款明細及請款明
    細等資料佐卷可考（見偵查卷第68至150 頁），此亦經被告
    戊○○於檢察事務詢問時供證：現場負責人是庚○○等語（
    見偵查卷第14頁），又稱：（問：買入趨勢公司之後，支票
    本如何使用？）支票本及印鑑在我這裡保管等語（見偵查卷
    第46頁），再稱：（問：這兩本支票本有誰開過？）只有我
    跟甲○○開過等語（見偵查卷第57頁），復於本院訊問時供
    稱：工程款是由我負責向上包領取等語（見本院卷第41頁反
    面），又稱：（問：百達通工程行的帳，是由誰負責？）我
    來負責等語（見本院卷第250 頁），並稱：（問：從你開始
    有介入這個工程之後，你從上包這邊領到多少貨款？）總共
    領到900 多萬元。（問：這900 多萬元都是你從帳戶裡面領
    出來的嗎？）是的。（問：領出來之後，你們應付的貨款及
    支票要如何兌現？）貨款直接用現金給廠商，支票部分是因
    為貨款都領完了，沒有貨款可以發，才會開支票。……（問
    ：這900 多萬元有無交給庚○○？）絕大多數都沒有交給庚○○，有的庚○○也是經手交給廠商而已等語（見本院卷第
    262 頁）；再證人即百達通工程行之行政助理丙○○於本院
    審理時亦明確具結證稱：（問：在98年的時候，你是擔任何
    種工作？）我是擔任百達通工程行的行政助理的工作，就是
    負責廠商請款的時候，幫忙計算一下金額有無錯誤，及接聽
    電話。（問：百達通工程行公司所有的開銷的資金，是否經
    由你？）小額的部分是我經手的，大額的部分我不清楚。（
    問：小額的錢都是誰交給你？）戊○○等語（見本院卷第24
    8 頁反面），可知被告戊○○上開供證之情節亦核與證人丙○○、王克成之證述相符，足徵被告庚○○辯稱：因亦汎公
    司經營不善而與被告戊○○合夥繼續完成山妍四季工程時，
    僅負責現場工程發包及工地監工，並無插手百達通工程行之
    財務，亦未負責向璟樺公司請款及發放下包工程款之情，應
    屬可信。況衡諸常情，苟被告庚○○與被告戊○○間確有共
    同詐欺之意，何以被告庚○○竟任由被告戊○○一人單獨向
    璟樺公司請款，並由被告戊○○自行處理所領得之工程款，
    而未取得任何利益？在在顯與常情不符。再者，上包璟樺公
    司之工程款既均係由被告戊○○負責請領，而趨勢公司名義
    之支票簿、存摺及印鑑章均由被告戊○○負責保管及使用，
    則被告庚○○就趨勢公司之支票是否能兌現乙情顯然無法掌
    控，亦無從知悉被告戊○○有無兌現趨勢公司支票之意，足
    徵被告庚○○並無管理處分上包發放予被告戊○○之工程款
    及簽發趨勢公司支票之權限，就被告戊○○是否有將所請領
    之工程款存入趨勢公司支票帳戶以兌現趨勢公司名義所簽發
    之支票，主觀上顯然無法知悉，客觀上亦無從掌控被告戊○○是否兌現趨勢公司所簽發之支票，是被告庚○○辯稱：其
    確實不知被告戊○○並無兌現趨勢公司支票之意，錢都是被
    告戊○○領走，其無法控制等語，顯非無據，而堪採信。是
    被告庚○○固有與被告戊○○合夥繼續完成山妍四季工程，
    然其僅負責現場工地發包及監工，就被告戊○○於領得璟樺
    公司之工程款後，並無兌現其以趨勢公司名義所簽發而交付
    告訴人之支票之意，主觀上既不知情，客觀上亦無參與，自
    難認被告庚○○有何與被告戊○○共同對告訴人施用詐術，
    而詐騙告訴人。
六、綜上所述，被告甲○○辯稱：僅係單純擔任百達通工程行之
    名義負責人及趨勢公司之名義監察人，並未參與百達通工程
    行及趨勢公司之業務等語，及被告庚○○辯稱：確實不知被
    告戊○○並無支付告訴人工程款及兌現趨勢公司支票之意等
    語，均堪採信，是公訴意旨所據之積極證據所為之證明，並
    未達於通常之人均不致有所懷疑而得確信其為真實之程度，
    尚難遽為被告甲○○、庚○○等二人有罪之判斷。此外，復
    查無其他積極證據足認被告甲○○、庚○○等二人確有公訴
    意旨所指之犯行，揆諸前述，既不能證明被告甲○○、庚○○等二人犯罪，自應諭知被告甲○○、庚○○等二人無罪之
    判決，以昭審慎。
據上論斷，應依刑事訴訟法第299 條第1 項前段、第301 條第1
項，刑法第339 條第1 項、第2 項、第41條第1 項前段、第55條
，刑法施行法第1 條之1 第1 項、第2 項前段，判決如主文。
本案經檢察官高智美到庭執行職務。
中    華    民    國    99    年    8     月    24    日
                  刑事第十九庭  審判長法  官  曾淑娟
                                      法  官  連雅婷
                                      法  官  鄧雅心
以上正本證明與原本無異。
如不服本判決應於收受判決後10日內向本院提出上訴書狀，並應
敘述具體理由。其未敘述上訴理由者，應於上訴期間屆滿後20日
內向本院補提理由書（均須按他造當事人之人數附繕本）「切勿
逕送上級法院」。
                                      書記官  王小芬
中    華    民    國    99    年    8     月    24    日
附錄本案論罪科刑法條
中華民國刑法第三百三十九條
意圖為自己或第三人不法之所有，以詐術使人將本人或第三人之
物交付者，處五年以下有期徒刑、拘役或科或併科一千元以下罰
金。
以前項方法得財產上不法之利益或使第三人得之者，亦同。
前二項之未遂犯罰之。
附表：
┌─┬─────┬────┬──────┬────┬───┬──────┐
│編│  票  號  │ 發票人 │發 票 日    │票面金額│受款人│  卷    頁  │
│號│          │        │(年月日)    │(新臺幣)│      │            │
├─┼─────┼────┼──────┼────┼───┼──────┤
│1.│TC0000000 │趨勢公司│98年2 月15日│7 萬元  │無    │偵查卷第5 頁│
├─┼─────┼────┼──────┼────┼───┼──────┤
│2.│ZA0000000 │同  上  │98年3 月15日│31萬元  │乙○○│偵查卷第6 頁│
└─┴─────┴────┴──────┴────┴───┴──────┘

司法院資訊處製作；財團法人民間司法改革基金會備份。
